最高法院刑事判決　　　　　　九十六年度台上字第四六六五號
上　訴　人　甲○○
上列上訴人因偽造文書案件，不服台灣高等法院中華民國九十四
年一月二十六日第二審判決（九十三年度上訴字第三二四七號，
起訴案號：台灣新竹地方法院檢察署九十二年度偵字第二三六一
號），提起上訴，本院判決如下：
    主  文
原判決撤銷，發回台灣高等法院。
    理  由
本件原判決認定王慧珠（業經第一審判刑確定）係新竹縣竹北市
○○○路一段一九二號一樓才旺國際股份有限公司竹北分公司（
下稱才旺公司）之業務員，專門代辦聘僱外籍監護工之申請業務
，緣上訴人甲○○為取得其母劉呂瑞森符合申請聘僱外籍監護工
之條件，與王慧珠均明知劉呂瑞森未於民國九十一年十月十八日
前往新竹縣竹北市「東元綜合醫院」（下稱「東元醫院」）看診
，且無充血性心臟病併心衰竭、高血壓性心臟病、冠心症等疾病
纏身，亦未達生活起居無法自行料理、可聘僱外籍監護工之程度
，竟於九十一年十月間某日，委由王慧珠代辦申請家庭外籍監護
工；而王慧珠為使上訴人能順利獲得行政院勞工委員會職業訓練
局（下稱勞工委員會職訓局）核可聘僱外籍監護工以照護其母劉
呂瑞森，遂與上訴人及不詳姓名、年籍之成年人共同基於行使偽
造私文書之犯意聯絡，於九十一年十月二十八日前之同年十月間
某日，在不詳處所，由其委由該不詳姓名、年籍之成年人，在「
雇主申請聘僱家庭外籍監護工專用診斷證明書」及「巴氏量表」
虛偽填載劉呂瑞森於九十一年十月十八日至東元醫院應診，並由
王時毅醫師診治結果患有充血性心臟病併心衰竭、高血壓性心臟
病、冠心症等疾病，生活起居需要他人長期照料，符合巴氏量表
可聘僱外籍監護工標準分數等不實內容，並於其上偽造東元醫院
之印文三枚、院長黃忠山印文一枚、王時毅醫師問診專用職章印
文十九枚，而偽造「雇主申請聘僱家庭外籍監護工專用診斷證明
書」及「巴氏量表」私文書各一份，旋由王慧珠提示予上訴人後
，再推由王慧珠交予利用該公司不知情之經理黃國峰做形式上審
核後，再交由另不知情之承辦人員徐美珠於九十一年十月二十八
日持向勞工委員會職訓局行使申請外籍監護工，足以生損害於黃
忠山、王時毅、東元醫院及勞工委員會職訓局對申請外籍監護工
核駁之正確性。王慧珠則額外另向上訴人收取新台幣（下同）一
萬二千元之報酬。嗣經勞工委員會職訓局函請東元醫院查明，始
知上情等情。因而維持第一審論處上訴人共同行使偽造私文書罪
刑之判決，駁回上訴人在第二審之上訴，固非無見。
惟查：(一)、有罪之判決書，須將法院依職權認定之犯罪事實，詳
記於事實欄，然後於理由內逐一說明其憑以認定之證據，使事實
與理由兩相一致，始稱適法；倘若事實記載與理由說明不相符合
，即屬判決理由矛盾，其判決當然為違背法令。原判決事實欄記
載王慧珠將偽造之「雇主申請聘僱家庭外籍監護工專用診斷證明
書」及「巴氏量表」私文書交予才旺公司不知情之經理黃國峰做
形式上審核後，再交由該公司不知情承辦員徐美珠持向勞工委員
會職訓局行使，申請外籍監護工等情，並非認定上訴人持上開偽
造之私文書向勞工委員會職訓局行使。然原判決理由欄二(五)、則
又稱上訴人知悉上述文書係屬偽造，而持向勞工委員會職訓局申
請行使。足見此部分事實欄之記載與理由之說明不盡相符，有判
決理由矛盾之違法。(二)、依原判決事實欄所載，上訴人係以自己
共同犯罪之意思，事先同謀，而推由共犯王慧珠將系爭偽造之私
文書交予才旺公司不知情之承辦人徐美珠持以行使，上訴人就行
使偽造私文書犯行，並無行為分擔，僅係同謀共同正犯。惟原判
決理由欄三則謂上訴人就行使偽造私文書犯行，有行為分擔云云
，亦有判決理由矛盾之違法。(三)、按刑事審判上之共同被告，係
為訴訟經濟等原因，由檢察官或自訴人合併或追加起訴，或由法
院合併審判所形成，其間各別被告及犯罪事實仍獨立存在。故共
同被告對於其他共同被告之案件而言，為被告以外之第三人，本
質上屬於證人，為確保被告對證人之詰問權，證人於審判中，應
依法定程序，到場具結陳述，並接受被告之詰問，其陳述始得作
為認定被告犯罪事實之判斷依據。刑事訴訟法於九十二年二月六
日經總統公布增訂第二百八十七條之二規定：「法院就被告本人
之案件調查共同被告時，該共同被告準用有關人證之規定。」，
並於同年九月一日施行。本件上訴人始終否認有本件行使偽造私
文書犯行，且於原審具狀及於準備程序與審判程序中聲請傳喚共
犯王慧珠到庭具結陳述，使上訴人與之為對質詰問（見原審卷第
二十一、三十七、六十七、七十六頁），而王慧珠於偵查及第一
審審理時並未曾就上訴人犯罪部分，以證人身分具結陳述，原審
未傳喚該證人到庭具結陳述，即逕採其偵查及第一審以被告身分
所為之陳述，為上訴人犯罪論據之一，亦有未合。上訴意旨指摘
原判決違法，尚非全無理由，應認有發回更審之原因。
據上論結，應依刑事訴訟法第三百九十七條、第四百零一條，判
決如主文。
中　　華　　民　　國　九十六　年　　八　　月　 三十 　日
                      最高法院刑事第八庭
                          審判長法官  陳　正　庸
                                法官  賴　忠　星
                                法官  林　開　任
                                法官  宋　　　祺
                                法官  石　木　欽
      本件正本證明與原本無異
                                      書  記  官
中　　華　　民　　國　九十六　年　　九　　月　　六　　日
                                                Ａ
